臺灣苗栗地方法院刑事判決　　　　　　　 93年度易字第443號
公　訴　人　臺灣苗栗地方法院檢察署檢察官
被　　　告　甲○○
上列被告因恐嚇等案件，經檢察官提起公訴（92年度偵字第4409
號），本院判決如下：
    主  文
甲○○以加害身體、財產之事，恐嚇他人致生危害於安全，處有
期徒刑參月，如易科罰金，以參佰元折算壹日。
甲○○被訴公然侮辱部分不受理。
    犯罪事實
一、甲○○為收取房租，乃於民國92年3 月5 日19時許，協同戊○○、丁○○○至苗栗縣公館鄉大同12號房客丙○○○經營
    之飲食店商談，嗣因房租問題甲○○與丙○○○發生爭執，
    甲○○等人離去後，甲○○又與成年男子古文欽一同到丙○○○經營之飲食店處理租金問題，丙○○○因見有男子同行
    ，恐有不測遂即報警處理，甲○○又與丙○○○發生激烈爭
    執，甲○○乃於警員到場前，基於恐嚇危害安全之犯意，向
    丙○○○恫稱：「小孩出去要小心一點」等語，致丙○○○
    心生畏懼，而生危害於丙○○○女兒身體之安全。嗣警員乙○○到場處理後，甲○○與丙○○○仍爭吵不休，甲○○竟
    另基於公然侮辱之犯意，向丙○○○大罵：「爛女人」、「
    四處向人騙錢」、「到處搶人的丈夫」等語，而公然侮辱丙○○○（公然侮辱部分業經告訴人丙○○○撤回告訴）。甲○○並接續前揭恐嚇危害安全之犯意，向丙○○○恫稱：「
    有辦法不讓你在公館立足、做生意」等語，以此加害丙○○○財產及身體之事，致丙○○○心生畏懼，而生危害於丙○○○財產上之安全。而丙○○○於忍無可忍之際，遂以茶水
    潑向甲○○身上（丙○○○涉嫌公然侮辱部分業經本院判處
    罰金1000元確定），而當場為甲○○向在場之警員提起公然
    侮辱及毀損之告訴。嗣於92年6 月16日丙○○○亦向臺灣苗
    栗地方法院檢察署檢察官提起恐嚇及公然侮辱之告訴。
二、案經丙○○○訴由臺灣苗栗地方法院檢察署檢察官偵查起訴
    。
    理  由
壹、有罪部分：
一、認定犯罪事實所憑之證據及理由：
  (一)被告甲○○於本院審理時供認有於起訴書所載之時、地，因
    房租糾紛，與告訴人丙○○○發生爭執等語（見審卷第14頁
    ）。
  (二)證人即告訴人丙○○○於本院審理時證述被告全部犯罪事實
    經過等語明確（見審卷第51至61頁）。
  (三)證人即到場處理之員警乙○○於偵查及本院審理時證稱：伊
    接到報案到場時，告訴人與被告正在爭吵，當伊正在登記在
    場之人古文欽之年籍資料時，有聽到爭吵的人有稱「爛女人
    」、「四處向人騙錢」、「到處搶人的丈夫」、「有辦法不
    讓你在公館立足、做生意」之語，但沒注意係被告或告訴人
    所稱等語（見偵卷第78頁、審卷第65頁）。
  (四)而被告與告訴人因爭吵時，告訴人丙○○○向被告潑水，而
    經本院以92年度苗簡字第593 號刑事簡易判決，以公然侮辱
    罪名，判處告訴人丙○○○罰金1 千元，如易服勞役，以30
    0 元折算1 日確定，有本院判決書影本1 份附卷可稽（見偵
    卷第17頁）。
  (五)綜上各情以觀，可知被告與告訴人因房租問題發生激烈爭執
    ，而證人即告訴人丙○○○既明確指證係被告為恐嚇及公然
    侮辱之言語，佐以證人乙○○員警在場亦聽到有人為公然侮
    辱及恐嚇言語，由此足見被告確有恐嚇之犯行，應堪認定。
    本件事證已經明確，足以認定被告之犯行，應予依法論科。
二、對於被告辯解，及對被告有利之證據，本院之判斷：
    被告甲○○固供認有於起訴書所載之時、地，因房租問題與
    丙○○○發生爭執，惟矢口否認有何公然侮辱、恐嚇危害安
    全之犯行，辯稱：「爛女人」、「四處向人騙錢」、「到處
    搶人的丈夫」、「有辦法不讓你在公館立足、做生意」這4
    句話係丙○○○罵伊的，伊並沒有罵這些話，另外現場並沒
    有人恐嚇「小孩出去要小心一點」這句話云云。是本案之主
    要爭點，在於上開公然侮辱及恐嚇之言語，究竟係被告與告
    訴人發生爭執時，出自何人之口，經查：
  (一)本案被告被訴公然侮辱部分，雖據告訴人丙○○○撤回告訴
    ，惟此部分之事實與被訴恐嚇危害安全之事實，在證據部分
    共通，且發生經過接近，有推論上之必要關聯性，故此部分
    論述時有併予說明之必要，先予敘明。
  (二)查本案案發經過為被告甲○○至苗栗縣公館鄉大同12號向告
    訴人收取租金，因同行之人有名成年男子古文欽，告訴人見
    狀乃立即報警，嗣警員乙○○到場後，被告與告訴人仍因租
    金一事爭執不已，警員乃登記在場之古文欽年籍資料時，告
    訴人向被告潑水，被告即當場向警員對告訴人提出公然侮辱
    、毀損之告訴，故被告甲○○與告訴人於當日晚上22時許即
    分別以告訴人及犯罪嫌疑人之身分至公館分駐所製作警詢筆
    錄乙節，業據證人即告訴人丙○○○於本院審理時證述明確
    ，核與證人乙○○到庭證述相符，而證人古文欽亦於警詢時
    證稱有陪同甲○○前往處理租金之問題等語明確（見偵卷第
    40頁），且為被告所是認，並有丙○○○、甲○○之警詢筆
    錄附卷可稽（見偵卷第29至35頁），應堪認定。
  (三)承上，被告甲○○遭告訴人潑水後，立即向警員提出公然侮
    辱及毀損之告訴，由此可知，被告甲○○對於主張自己之權
    利、保障自身之利益之事，當知之甚稔，且積極主動，衡諸
    常情，苟告訴人丙○○○有於潑水前罵被告甲○○「爛女人
    」、「四處向人騙錢」、「到處搶人的丈夫」、「有辦法不
    讓你在公館立足、做生意」等語，則徵諸被告對於不法之侵
    害有積極捍衛自己權利之個性，何以不當場立即向在場之警
    員提出公然侮辱、恐嚇之告訴？況且，被告甲○○於遭潑水
    後，向警員提出公然侮辱、恐嚇之告訴時，何以不就告訴人
    之上開言語一併提出公然侮辱、恐嚇之告訴？由此足見，系
    爭公然侮辱及恐嚇之言語，應係出自被告甲○○之口，應屬
    無疑。
  (四)再者，告訴人丙○○○與被告發生激烈爭執時，告訴人膽敢
    於警員面前，向被告甲○○潑水，衡情應係受到來自於被告
    相當大之言語上刺激，而於受激怒之情況下所為。以此客觀
    事態，應可推論系爭公然侮辱及恐嚇之言語，應係被告甲○○所言，殆無疑義。
  (五)又告訴人丙○○○於案發當晚以犯罪嫌疑人之身份至公館分
    駐所製作警詢筆錄時，即有稱甲○○有對其為系爭公然侮辱
    及恐嚇之言語乙節，有丙○○○之警詢筆錄附卷可稽（見偵
    卷第31頁）。且證人即製作筆錄之員警乙○○亦到庭證稱：
    當時在製作丙○○○筆錄時，丙○○○本來要告甲○○公然
    侮辱及恐嚇，但她說事情如果沒有辦法解決時，才要提出告
    訴等語（見審卷第66頁）。綜上以觀，可知告訴人丙○○○
    既然在案發後、於製作警詢筆錄之第一時間，即向警員提及
    被告甲○○有為系爭公然侮辱及恐嚇之事。參以，證人丙○○○當時既知悉被告甲○○為上開公然侮辱及恐嚇之言語時
    ，製作筆錄之員警乙○○亦在場，是以，苟非實情，告訴人
    丙○○○何以敢在於製作警詢筆錄時，在當時在場之警員乙○○面前對被告為虛偽不實之指控？由此足見，證人即告訴
    人丙○○○所言非虛，並非因為遭甲○○告訴後，為挾怨報
    復而事後杜撰誣陷甲○○之詞。
  (六)被告甲○○雖辯稱系爭恐嚇及公然侮辱言語，係告訴人丙○○○所稱云云。惟按，若系爭恐嚇及公然侮辱之言語，係告
    訴人丙○○○所言，其卻反指控係被告甲○○所稱，則將來
    經調查出事實真相後，告訴人不僅須額外負擔恐嚇之刑責，
    尚可能面臨誣告及偽證之追訴，準此以觀，若非實情，告訴
    人焉有可能為此風險甚高、卻對自己相當不利之指控？由此
    足見證人即告訴人之證述，應屬真實無訛。故被告甲○○之
    辯解，尚難憑採。
  (七)至辯護意旨雖指稱證人丙○○○前後證述多有矛盾之處，故
    其所言顯非事實云云。惟查：(1)而證人丙○○○於本院作證
    時，已距案發時間達2 年多之久，記憶上不免有淡忘、混淆
    之可能，況且，被告當時與被告甲○○發生激烈爭執，在雙
    方你來我往、情緒氣憤之餘，諸多細節之觀察、體會難免與
    事實有所出入，再者，經本院觀察告訴人丙○○○於到庭證
    述之整體過程中，顯見其教育水平、智識程度不高，故其在
    觀察、記憶、表達上難免有其侷限性，是以，尚難以證人證
    述前後矛盾，即遽論證人所言為虛偽不實。(2)證人丙○○○
    到庭經作證經具結，以擔保其陳述之憑信性，並經交互詰問
    之結果，本院認其陳述雖有細節上矛盾之微疵，但其就主要
    犯罪構成要件事實之陳述，佐以其他卷證資料，參以直接審
    理之過程，則足以影響本院之心證，認證人丙○○○之證述
    ，應較可採信。(3)綜上，辯護意旨此部分之辯稱，尚難資為
    有利於被告之認定。
  (八)辯護意旨另辯以：關於恐嚇內容「有辦法不讓你在公館立足
    、做生意」等語，以案發時的情境而言，應係出自證人丙○○○之口云云。惟查，案發當時，證人丙○○○係在公館做
    泡沫紅茶之生意，而被告並未在公館做生意乙節，為證人丙○○○證述明確，亦為被告所是認，衡諸常情，「有辦法不
    讓你在公館立足、做生意」之語，應係對於目前正在公館做
    生意之人所稱，而被告當時既然未在公館做生意，告訴人則
    無出此言之必要。準此以觀，辯護意旨之辯稱，不僅容有誤
    會，且依推論之結果，上開恐嚇之詞，應係被告所稱，要屬
    無訛。
  (九)另證人戊○○到庭證稱：為了房租的事，伊有與被告一起去
    找告訴人，被告與告訴人有起爭執，伊本來已經離開，但後
    來看到告訴人與被告吵得很厲害，所以伊又回來，回來時剛
    好看到告訴人向被告潑水，但潑水前的吵架內容伊則不清楚
    等語（見審卷第77頁）。而證人丁○○○於審理時證稱：伊
    與被告及戊○○有一起到到丙○○○家，當時被告與告訴人
    因收房租的問題吵架時，伊就離開到隔壁看花，故不知道吵
    架之具體內容，只是後來有看到被告衣服濕濕的等語（見審
    卷第79至82頁）。準此，證人戊○○及丁○○○既未於被告
    與告訴人爭執時全程在場，則證人此部分之證述，尚難作為
    有利於被告之認定，附此敘明。
  (十)另證人即警員乙○○雖到庭證述其於被告與告訴人爭執時，
    似未聽到有人口出「小孩出去要小心一點」之恫嚇言語云云
    （見審卷第69頁），惟查，據證人丙○○○證稱：被告對伊
    恫稱「小孩出去要小心一點」等語，係警察還沒有來的時候
    所稱，故證人乙○○此部分之證詞，亦難資為有利於被告之
    認定，附此敘明。
  (十一)綜上，被告之辯解，或與經驗法則、論理法則有違，或與事
    實不符，均顯屬卸責之詞，不足憑採。
三、論罪科刑的理由：
  (一)核被告甲○○所為，係犯刑法第305條之恐嚇危害安全罪。
  (二)被告甲○○先後向告訴人稱「小孩出去要小心一點」、「有
    辦法不讓你在公館立足、做生意」，其時間緊密、地點緊接
    ，侵害同一法益，應係基於同一恐嚇危害安全之犯意下之接
    續行為，依一般社會觀念，在刑法評價上，應視為數次之接
    續實施，為包括一罪之接續犯。
  (三)量刑部分：
    爰審酌被告甲○○為追討租金，與房客即告訴人發生爭執，
    竟以恐嚇之言語，使告訴人心生畏懼，而被告犯後不知自行
    檢討，反將一切責任推諉予告訴人，而自警詢、偵查及本院
    審理時，一再否認犯行，毫無坦承悔過之具體表現，並浪費
    有限之司法資源，本應嚴罰重懲，故公訴人向本院具體求處
    有期徒刑5 月，固非無見，惟念及被告並無犯罪之前科紀錄
    ，有臺灣高等法院被告全國前案紀錄表可按，素行尚稱良好
    ，且被告已與告訴人達成和解，有苗栗縣公館鄉公所94年4
    月14日公鄉民字第0940003485號函暨調也委員會調解書1 份
    附卷可稽（見審卷第38、39頁），參以本案肇因告訴人積欠
    租金之糾紛所致，併參酌被告生活狀況、品行、智識程度、
    犯罪之動機、目的、手段、所生危害等一切情狀，認公訴人
    之求刑稍嫌過重，爰量處主文所示之刑，併諭知易科罰金之
    折算標準，以資警惕，並符罪刑相當原則。
貳、公訴不受理部分：
  (一)公訴意旨另以：
    甲○○為收取房租，於民國92年3 月5 日19時許，協同戊○○至苗栗縣公館鄉大同12號丙○○○經營之飲食店，因房租
    問題吳女與陳女發生爭執，吳女竟揚言以「爛女人」、「四
    處向人騙錢」、「到處搶人的丈夫」等語，公然侮辱丙○○○。因認被告甲○○尚涉犯刑法第309 條第1 項公然侮辱罪
    罪嫌云云。
  (二)按告訴乃論之罪，告訴人於第一審辯論終結前得撤回其告訴
    ，又告訴經撤回者，應諭知不受理之判決，刑事訴訟法第23
    8 條第1 項、第303 條第3 款，分別定有明文。
  (三)查本件告訴人丙○○○告訴被告甲○○人公然侮辱部分，起
    訴書認係犯刑法第309 條第1 項之罪，且與同案經起訴之恐
    嚇安全部分，犯意各別，行為互殊，應予分論併罰（原起訴
    意旨誤載為兩罪為想像競合犯，經公訴檢察官當庭更正）。
    又依同法第314 條之規定，刑法第309 條第1 項之罪，須告
    訴乃論，茲據告訴人丙○○○具狀撤回告訴（見審卷第40頁
    ），揆諸前開說明，逕為不受理之判決。
參、適用法律依據：
  (一)刑事訴訟法第299條第1項前段、第303條第3款。
  (二)刑法第305條、第41條第1項前段。
  (三)罰金罰鍰提高標準條例第1條前段、第2條。
本案經檢察官林文中到庭執行職務。
中　　華　　民　　國　　94　　年　　5 　　月　　17　　日
                  刑事第一庭  審判長法  官  周 淡 怡
                                    法  官  李 太 正
                                    法  官  顧 正 德
以上正本證明與原本無異
如不服本判決應於送達後10日內向本院提出上訴狀（應附繕本）
                                    書記官  廖 鳳 美
中　　華　　民　　國　　94　　年　　6 　　月　　7 　　日
附錄本判決論罪科刑法條
中華民國刑法第305 條 (恐嚇危害安全罪)
以加害生命、身體、自由、名譽、財產之事，恐嚇他人致生危害
於安全者，處二年以下有期徒刑、拘役或300 元以下罰金。
